【裁判字號】    95,上訴,146
【裁判日期】    950710
【裁判案由】    違反著作權法
【裁判全文】
臺灣高等法院花蓮分院刑事判決         95年度上訴字第146號
上  訴  人  臺灣花蓮地方法院檢察署檢察官
被      告  乙○○
上列上訴人因被告違反著作權法案件，不服臺灣花蓮地方法院95
年度訴字第 179號中華民國95年5月3日第一審判決（起訴案號：
臺灣花蓮地方法院檢察署95年度偵續一字第 5號），提起上訴，
本院判決如下：
    主  文
原判決撤銷，發回臺灣花蓮地方法院。
    理  由
一、公訴意旨略以：被告乙○○係「雙子星遊樂器專賣店」（設
    在花蓮縣吉安鄉○○路○段77號)之負責人，基於營利之意圖
    ，明知不得販賣他人重製之仿冒盜版光碟及卡匣，仍於民國
    92年 1月間，向一不詳姓名年籍之成年男子，購買擅自重製
    自日商新力電腦娛樂股份有限公司（以下簡稱新力公司）、
    日商卡波光股份有限公司（以下簡稱卡波光公司）、日商任
    天堂股份有限公司（以下簡稱任天堂公司）享有商標專用權
    及著作權之系統遊戲光碟及卡匣，陳列於其所經營之「雙子
    星遊樂器專賣店」販賣，並以之為常業。迨於92年11月17日
    下午 3時30分許，為警在上址查獲，並扣得盜版遊戲光碟共
    計6138片、盜版遊戲卡匣 849個，及光碟目錄14本。因認被
    告涉有違反商標法第82條及著作權法第91條之1第1項、第 3
    項與同法第94條第1項之罪嫌云云。
二、原審法院以：（一）本件前曾於92年12月26日，經檢察官以
    臺灣花蓮地方法院檢察署92年度偵字第2911號案件，就同一
    案件同一被告為緩起訴處分之諭知，此有該緩起訴處分書一
    份在卷可憑。（二）嗣檢察官未將該緩起訴處分書合法送達
    予本件告訴人，致告訴人無從行使再議權，即依職權送臺灣
    高等法院花蓮分院檢察署檢察長再議，經該署檢察長函示：
    本件被害人任天堂公司已委任甲○○等人提出告訴在案，然
    原檢察官於偵查中並未查明臺灣代理商是否經專屬授權之被
    授權人，其告訴是否合法，如為合法告訴依刑事訴訟法第
    256條第3項之規定，本件即非無得聲請再議之人，不得依職
    權送請再議，且於緩起訴處分書內漏列告訴人，影響告訴人
    之再議權益，請再查明依法辦理等語，而經再議發回，此有
    該署93年2月3日花分檢吉紀仁字第0209號函文一紙在卷可稽
    。（三）然檢察官未就原緩起訴處分為任何處理，即於原緩
    起訴處分仍屬存在之情形下，於93年 4月23日以93年度偵字
    第331號、93年度偵續字第6號案件提起公訴，經臺灣花蓮地
    方法院以起訴程序違背規定為由，而於93年 8月18日，以93
    年度訴字第96號為不受理判決確定。檢察官乃再於93年11月
    19日，以該署93年度偵字第2548號案件重行製作緩起訴處分
    書，並將之合法送達予被告及告訴人，經多位告訴人於法定
    期間內聲請再議，檢察官則以內部簽呈方式，出具審核聲請
    再議意見書，表明認為告訴人之再議為有理由，擬撤銷原緩
    起訴處分後，即逕以該署94年度偵續字第 1號案件再行起訴
    ，仍未製作撤銷緩起訴處分書對外送達予被告，致使被告無
    從決定是否要依刑事訴訟法第 256條之1之規定行使再議權，
    而剝奪被告聲請再議之權利，經本院認上開起訴程序違背規
    定，於94年5月9日以94年度訴字第42號逕為諭知不受理之判
    決，嗣檢察官提起上訴後，復經臺灣高等法院花蓮分院以94
    年度上訴字第161號駁回上訴而確定，此有該等判決書2份在
    卷可稽。（四）惟檢察官於上開案件經不受理判決確定後，
    仍未就上開有效存在之緩起訴處分為任何處理，再將92年12
    月26日製作之緩起訴處分書原本增列告訴人後，將之再送達
    予被告及告訴人，而全然未說明增列告訴人之原因與理由，
    亦未依實際記載再製作增列告訴人之緩起訴書日期，致生同
    一日製作兩份不同之緩起訴處分書之情形。此經告訴人等再
    提起再議後，由臺灣高等法院花蓮分院檢察署檢察長以95年
    度上聲議字第32號具體指摘原檢察官之前述不當情形，認再
    議有理由而發回，有該署檢察長95年度上聲議字第32號命令
    一紙附卷足稽。詎原檢察官仍不依法定程序製作撤銷緩起訴
    處分書送達予被告、告訴人，即逕行改分95年度偵續1字第5
    號案件後，並直接製作起訴書提起公訴，再次剝奪被告就該
    撤銷緩起訴處分提起再議之權利，本件起訴程序違背規定，
    且無從補正，爰不經言詞辯論，逕諭知不受理之判決，固非
    無見。
三、按告訴人接受不起訴或緩起訴處分書後，得於 7日內以書狀
    敘述不服之理由，經原檢察官向直接上級法院檢察署檢察長
    或檢察總長聲請再議。再議之聲請，原檢察官認為無理由者
    ，應即將該案卷宗及證物送交上級法院檢察署檢察長或檢察
    總長。上級法院檢察署檢察長或檢察總長認為再議有理由，
    而偵查未完備者，得命令原法院檢察署檢察官續行偵查，刑
    事訴訟法第256條第1項、第257條第2項及第258條第1款分別
    定有明文。又上級法院檢察署檢察長或檢察總長命令原法院
    檢察署檢察官續行偵查，應於命令文內敘述其理由，無庸另
    做處分書。原法院檢察署檢察官續行偵查，如認為應行起訴
    者，則可逕予起訴；如認為不應起訴者，仍應另為不起訴處
    分（司法院院字第679號解釋參照 ）。足見原不起訴或緩起
    訴處分，已因上級法院檢察署檢察長或檢察總長之續行偵查
    命令而不存在，檢察官自毋須再為撤銷已經不存在之原不起
    訴或緩起訴處分，而得依續行偵查結果逕行提起公訴。又此
    種情形，緩起訴處分既係因上級法院檢察署檢察長或檢察總
    長之續行偵查命令而不存在，並非因刑事訴訟法第253條之3
    所規定之事由而撤銷緩起訴處分，被告自無從依同法第 256
    條之1規定，聲請再議。
四、經查本件被告曾經原審法院法院及本院數次以起訴之程序違
    背規定判決公訴不受理在案，檢察官嗣依判決理由及上級檢
    察長之函示（92年2月3日花分檢吉紀仁字第0209號函文），
    將檢察官在92年12月26日製作之緩起訴處分書（花蓮地檢署
    92年度偵字第2911號案，檢察官漏列告訴人），補列告訴人
    欄後重新送達，並經告訴人再議，由台灣高等法院花蓮分院
    檢察署檢察長依刑事訴訟法第258條第1款之規定，以95年度
    上聲議字第32號命令發回續行偵查，則揆諸前述說明，是該
    案（92年度偵字第2911號）之緩起訴處分已因上級法院檢察
    署檢察長之續行偵查命令而不存在，從而檢察官續行偵查後
    ，不再製作撤銷緩起訴處分書，逕以台灣花蓮地方法院檢察
    署95年偵續一字第 5號起訴書提起公訴，並無違背起訴程序
    之規定。原審見未及此，逕為上開論斷，自非適法。檢察官
    上訴意旨指摘及此，為有理由，應由本院將原判決撤銷，發
    回原審法院更為詳研後，另為適法之判決，並不經言詞辯論
    為之。
五、依刑事訴訟法第369條第1項但書、第372條，判決如主文。
中    華    民    國    95    年    7    月    10    日
                        審判長法  官  何方興
                              法  官  王紋瑩
                              法  官  蔡勝雄
以上正本證明與原本無異。
如不服本判決，應於判決送達後十日內向本院提出上訴狀。其未
述理由者，並應於提出上訴狀後十日內向本院補提理由狀 (須
附繕本)。
                              書記官  陳有信
中    華    民    國    95    年    7    月    10    日


司法院資訊處製作；財團法人民間司法改革基金會備份。
